【裁判字號】    99,交聲,710
【裁判日期】    990820
【裁判案由】    違反道路交通管理處罰條例聲明異議
【裁判全文】
臺灣士林地方法院交通事件裁定        99年度交聲字第710號
原處分機關  臺北市交通事件裁決所
異  議  人  甲○○
即受處分人
上列異議人即受處分人因違反道路交通管理處罰條例案件，對於
臺北市交通事件裁決所於民國99年4 月16日所為北市裁罰字第裁
22-AEY415951號違反道路交通管理事件裁決書（舉發違反道路交
通管理事件通知單案號：臺北市政府警察局內湖分局東湖派出所
北市警交字第AEY415951 號），聲明異議，本院裁定如下：
        主  文
原處分撤銷。
甲○○不罰。
        理  由
一、按汽車駕駛人轉彎時，有不依標誌、標線、號誌指示者，處
    新臺幣600 元以上1,800 元以下罰鍰，並記違規點數1 點，
    道路交通管理處罰條例第48條第1 項第2 款、第63條第1 項
    第1 款定有明文。次按機器腳踏車行駛至交岔路口，其轉彎
    ，應依標誌或標線之規定行駛；無標誌或標線者，應依第10
    2 條及下列規定行駛：一、內側車道設有禁行機車標誌或標
    線者，應依兩段方式進行左轉，不得由內側或其他車道左轉
    。二、在三快車道以上單行道道路，行駛於右側車道或慢車
    道者，應以兩段方式進行左轉彎；行駛於左側車道或慢車道
    者，應以兩段方式進行右轉彎。道路交通安全規則第99條第
    2 項亦定有明文。
二、原處分意旨略以：異議人即受處分人甲○○（下稱異議人）
    於民國（下同）99年3 月13日16時37分許，騎乘DUU-469 號
    機車（下簡稱違規機車），沿臺北市○○區○○路行駛至與
    康寧路3 段交岔路口時，於設有機車左轉康寧路3 段應進行
    兩段式左轉標誌之前揭交岔路口，未依兩段式左轉標誌指示
    ，即逕行左轉康寧路3 段，經臺北市政府警察局內湖分局東
    湖派出所員警當場攔停擎單舉發，異議人雖有於99年3 月30
    日陳述意見，原處分機關仍認定違規事實明確，爰依道路交
    通管理處罰條例第48條第1 項第2 款、第63條第1 項之規定
    ，裁處異議人罰鍰700 元，並記違規點數1 點等語。
三、異議意旨略以：本案於99年3 月30日提出申訴，緣由為：「
    因機車二段式左轉」標誌標示不清，致使本人無法清楚辨識
    而受罰。此面標誌設立於電線桿及大樹後面，另一面設於南
    湖橋下之平面道路中央。機車騎士於行駛當下根本無法看清
    標示並遵守規則而受罰。99年3 月26日及4 月2 日與臺北市
    議員助理、葫洲里里長、內湖分局、臺北市政府交通局、臺
    北市交通管制工程處、臺北市政府警察局交通警察大隊共同
    會勘，現場偕同意標誌位置無法令機車騎士看不清楚，於同
    年4 月2 日移動標誌至電線桿前。雖內湖分局檢討結果認無
    調整標誌牌面位置之必要，卻於4 月2 日調整標誌位置，顯
    有矛盾，另臺北市交通工程處亦於99年4 月14日來函告知同
    年4 月16日會於路口增設「機車二段式左轉」之標誌，從而
    ，本件係因標誌設置位置不當，無法令異議人注意及遵守，
    為此表明不服，聲明異議等語。
四、經查：
（一）異議人對於前揭時地，騎乘違規機車沿臺北市○○路西往
      東方向行駛至與康寧路3 段交岔路口，即逕行左轉而為警
      當場攔停舉發一情不爭執，核與證人即舉發員警康浩昌於
      本院證述相符，並有舉發通知單在卷可按，堪信為真實。
（二）惟異議人堅稱：違規當日安康路上的兩段式左轉標誌係設
      置在路燈桿上，遭前方電線桿及樹葉遮掩，99年4 月2 日
      經會同相關單位會勘後，認標誌設置不當而移至電線桿上
      等語，從而，本件應審究者為違規路段之機車兩段式左轉
      標誌設置是否適當、有效？是否足令用路人輕易、清楚辨
      識而遵守？換言之，異議人對於違規事實主觀上有無故意
      或過失？
（三）查臺北市○○區○○路設有兩車道，以車道線分隔兩車道
      ，未劃分快慢車道及禁行機車道，安康路於98年12月9 日
      始設置遠端及近端之兩段式左轉標誌2 面，此有臺北市交
      通管制工程處99年6 月15日北市交工設字第09931963100
      號函覆明確，並經證人即本件舉發員警康浩昌於本院證述
      無訛，可證機車騎士可行駛於安康路之內、外車道甚明。
      然本件違規當時，臺北市○○路與康寧路交岔路口之機車
      兩段式左轉號誌僅設立於外側車道旁之路燈桿上，及外側
      車道前方之遠端紅綠燈右側，其中設立於路燈桿上之兩段
      式左轉標誌，前方豎立有電線桿直接遮檔標誌，沿線亦有
      樹枝、樹葉遮蔽，有現場照片在卷可稽（本院卷第9 至10
      、13頁），由臺北市政府交通局於違規後之99年4 月2 日
      將兩段式左轉標誌移置路燈桿前方之電線桿上，以避免標
      誌遮蔽，此有現場圖在卷可按（本院卷第8 頁），益證縱
      然機車騎士行駛於安康路外側車道，因近端之兩段式標誌
      遭電線桿遮蔽，無法令行進間之用路人注意，並於進入交
      岔路口前立即採取必要措施（即進入待轉區○○○段式左
      轉），至於遠端紅綠燈右側之兩段式左轉標誌設置位置較
      偏向南湖大橋方向，依照機車騎士之行駛路線及視線，在
      進入交岔路口前確屬不易辨識，此由證人提出之現場照片
      可證（本院卷第43頁）。
（四）更何況前揭安康路內側車道並未禁止機車行駛，而安康路
      內側車道及位於內側車道前方之近端紅綠燈桿處卻均未設
      置任何機車兩段式左轉之標誌，其中內側車道旁尚設有「
      左轉後直行車請靠右」之標誌，是以，機車騎士行駛於內
      側車道更無任何兩段式左轉標誌設置令其注意。參以前揭
      違規路段（安康路）係國道1 號東湖交流道與安康路交會
      點，下國道匝道車流量大且車速快，若行駛於安康路之機
      車併入內側車道行駛，易有追撞之虞，且安康路與康寧路
      3 段交岔路口，亦因車流龐大，車流轉向複雜，為臺北市
      98年度第2 季、第3 季肇事權值成長最高之路段，此有臺
      北市政府交通局99年4 月15日北市交安字第09930223000
      號函附「康寧路三段南湖大橋機車兩段式左轉安全改善評
      估」報告在卷可憑，然機車既可行駛於安康路內側車道，
      卻未無內側車道之適當位置設置兩段式左轉標誌，無非令
      行駛於內側車道之用路人，因無相關標誌令其注意，而於
      行進間直接隨著車流進行左轉，更難歸咎機車騎士對於前
      揭交岔路口應採取兩段式左轉之違規行為有何故意或過失
      之餘地。
（五）再按標誌、標線、號誌之設置目的，在於提供車輛駕駛人
      及行人有關道路路況之警告、禁制、指示等資訊，以便利
      行旅及促進交通安全；標誌、標線、號誌之設置、養護及
      號誌之運轉，由主管機關依其管轄辦理之；標誌、標線、
      號誌應經常維護，保持清晰完整及有效性，道路交通標誌
      標線號誌設置規則第2 條、第4 條第1 項、第7 條第1項
      分別定有明文，是以，用於指示騎乘機車之用路人不得逕
      行左轉，須依標誌指示以兩段方式左轉彎之標誌，主管機
      關即應保持標誌清晰完整及有效性，以達便利行旅及促進
      交通安全之目的，違規當日設置路燈桿上之近端兩段式左
      轉標誌，因遭電線桿、樹枝葉遮蔽無法輕易辨識發揮警示
      功能，設置於紅綠燈右側之遠端兩段式左轉標誌，因位置
      較偏向南湖大橋方向，依照機車騎士之行駛路線及視線，
      在進入交岔路口前亦屬不易辨識，均如前述，而臺北市政
      府交通局於案發後評估結果亦認應由臺北市交通管制工程
      處調整該路口相關標誌、標線，臺北市交通管制工程處遂
      在安康路與東湖交流道匝道交會處增設1 面「機慢車兩段
      式左轉」警告標示及內側車道旁增設1 面兩段式左轉標誌
      ，並將原設置在外側車道旁路燈上之兩段式左轉標誌移至
      電線桿上等情，此有臺北市政府交通局99年4 月15日北市
      交安字第09930223000 號函暨評估報告1 份、臺北市交通
      管制工程處99年4 月14日北市交工設字第09935712600 號
      函1 紙、異議人庭呈之現場照片在卷可參，復經證人康浩
      昌證述無訛，足徵違規地點原先兩段式左轉標誌之設置位
      置，經主管機關專業評估後，猶認設置不當無法有效發揮
      警示功能之情，益徵異議人前開抗辯並非無據。
五、綜上所述，本件異議人所為之聲明異議確屬有據，本院復查
    無其他積極之證據可資認定異議人確有前開違規之故意或過
    失，因而認本件應屬不罰。從而，原處分機關遽予裁罰，於
    法尚屬無據，故應予撤銷，另為異議人不罰之諭知。
六、據上論斷，應依道路交通案件處理辦法第20條前段，裁定如
    主文。
中    華    民    國    99    年    8     月    20    日
                  交通法庭    法  官      黃欣怡
以上正本證明與原本無異。
如不服本裁定應於送達後5 日內向本院提出抗告狀。
                              書記官      陳慧玲
中    華    民    國    99    年    8     月    20    日

司法院資訊處製作；財團法人民間司法改革基金會備份。
